【裁判字號】    89,易,2523
【裁判日期】    891229
【裁判案由】    業務侵占
【裁判全文】
臺灣臺北地方法院刑事判決                        八十九年度易字第二五二三號
    公  訴  人  臺灣臺北地方法院檢察署檢察官
    被      告  甲○○
右列被告因業務侵占案件，經檢察官提起公訴（八十九年度偵字第一九五三八號）及
移送併辦（八十九年度偵字第一八八一五號），本院判決如左：
    主      文
甲○○連續意圖為自己不法之所有，而侵占對於業務上所持有之物，處有期徒刑貳年
。
    事      實
一、甲○○自民國八十一年八月間起在中華民國眼科醫學會（以下稱眼科醫學會，又
    按該學會因理事長每三年一次改選，隨理事長之更迭，自八十三年十二月間起至
    八十八年十二月止，分別在台大醫院景福館、台北榮民總醫院、台北市松山區德
    照眼科及在台大醫院內設置辦公處所）擔任幹事之工作，就該學會所辦理之眼科
    醫師專科醫師甄試、審查等事務，負責經收報名費、證書費等業務。詎甲○○因
    無力支付信用卡之消費款，缺錢花用，而基於意圖為自己不法所有之概括犯意，
    自八十三年十二間下旬某日起至八十八年十二月下旬某日止，在該學會之辦公處
    所內，連續將其業務上所持有之應交付該學會之報名費、證書費共計新台幣（以
    下同）五百七十五萬六千八百八十六元，變易持有為所有之意思悉數侵占入己，
    用以支付應付之信用卡消費款及一般日常生活花用。迨眼科醫學會之理事長於八
    十九年一月間更換為乙○○，要求甲○○清查該學會之財產，甲○○則在其上開
    犯行未為任何有偵查犯罪職權之公務員已知悉前，不逃避接受裁判而於八十九年
    六月七日向台北市政府警察局信義分局自首，承認其上開犯行，而知上情。
二、案經甲○○向台北市政府警察局信義分自首後由中華民國眼科醫學會訴由台灣台
    北地方法院檢察署檢察官偵查起訴。
    理      由
一、右揭事實一之部分，已迭據被告於警訊、檢察官偵查及於本院調查、審理時供承
    不諱（八十九年度偵字第一九五三八號偵查卷第六頁至第七頁訊問筆錄、八十九
    年度偵字第一八八一五號偵查卷第三頁至第五頁偵訊筆錄、第三六頁至第三七頁
    訊問筆錄及本院八十九年十一月二十日訊問筆錄、八十九年十二月二十二日審判
    筆錄參照），核與告訴人眼科醫學會代表人乙○○、代理人侯平康及謝協昌律師
    於警訊、檢察官偵查及於本院調查時所指訴之情節相符（偵字第一九五三八號偵
    查卷第二五頁訊問筆錄、第八頁至第十頁偵訊筆錄及本院前開期日之訊問筆錄參
    照），並有眼科醫學會委託會計師所制作之該學會自八十三年一月一日至八十八
    年十二月三十一日止之收支及累計結餘表及差異分析表一份在卷可稽（偵字第一
    九五三八號偵查卷第三二頁至第三八頁參照），是依（一）告訴人眼科醫學會代
    表人乙○○、代理人侯平康及謝協昌律師之指訴及（二）前開收支及累計結餘表
    及差異分析表等補強證據已足資擔保被告於警訊、檢察官偵查及於本院調查、審
    理中所為上開任意性自白具有相當程度之真實性，而得使本院確信被告前述自白
    之犯罪事實確屬真實，從而依刑事訴訟法第一百五十六條第一項「被告之自白，
    非出於強暴、脅迫、利誘、詐欺、違法羈押或其他不正之方法，且與事實相符者
    ，得為證據。」及第二項「被告之自白，不得作為有罪判決之唯一證據，仍應調
    查其他必要之證據，以察其是否與事實相符。」規定，本院自得依被告前述自白
    及各該補強證據認定被告確有為前述犯行，本件事證明確，被告犯行堪以認定。
二、按被告甲○○受僱於眼科醫學會，擔任該學會之幹事工作，就該學會所辦理之眼
    科醫師專科醫師甄試、審查等事務，負責經收報名費、證書費等業務，則被告所
    持有應繳回該學會之報名費、證書費自係被告因業務上所持有之物，而被告意圖
    為自己不法之所有，將該因業務上所持有之該等金錢變易持有為不法所有之意思
    ，擅將該等金錢侵占入己，用供自己花用，核其所為係犯刑法第三百三十六條第
    二項之業務上侵占罪。被告先後數次業務侵占之犯行，時間緊密，犯意概括，所
    犯構成要件均相同，為連續犯，依刑法第五十六條規定，以一罪論，並加重其刑
    。又被告在其上開犯行未為任何有偵查犯罪職權之公務員已知悉前，不逃避接受
    裁判而於八十九年六月七日向台北市政府警察局信義分局自首，承認其上開犯行
    ，有偵訊筆錄一份在卷可稽（偵字第一八八一五號偵查卷第三頁至第五頁偵訊筆
    錄參照），是被告既已向該管公務員申述犯罪事實，而不逃避接受裁判，已合於
    刑法第六十二條前段所定對於未發覺之犯罪自首而接受裁判之要件，應依該條規
    定減輕其刑，並依刑法第七十一條第一項「刑有加重及減輕者，先加後減。」規
    定，先加後減之。爰審酌被告其犯罪動機、犯罪手段、所侵占之金額、犯罪對被
    害人眼科醫學會所生損害、犯後尚未將其所侵占之金錢返還被害人眼科醫學會等
    一切情狀，量處如主文所示之刑。
三、台灣台北地方法院檢察署檢察官移送本院併辦之該署八十九年度偵字第一八八一
    五號被告業務侵占案件，核與本件為屬被告同一、犯罪事實同一之事實上同一案
    件，本院自得就該併辦部分併予審理、判決，應予說明。
據上論斷，應依刑事訴訟法第二百九十九條第一項前段，刑法第五十六條、第三百三
十六條第二項、第六十二條前段，罰金罰鍰提高標準條例第一條前段，判決如主文。
本案經檢察官謝名冠庭執行職務
中      華      民      國    八十九    年     十二     月    二十九    日
                                  臺灣臺北地方法院刑事第三庭
                                      法  官  葉  建  廷
右正本證明與原本無異。
如不服本判決，應於判決送達後十日內向本院提出上訴狀 (應附繕本) ，上訴於
臺灣高等法院。
                                      書記官  許  婉  如
中      華      民      國    八十九    年     十二     月    二十九    日
附錄本案論罪科刑法條全文：
刑法第三百三十六條第二項：
一對於公務上或因公益所持有之物，犯前條第一項之罪者，處一年以上、七年以下有
  期徒刑，得併科五千元以下罰金。
二對於業務上所持有之物，犯前條第一項之罪者，處六月以上五年以下有期徒刑，得
  併科三千元以下罰金。
三前二項之未遂犯罰之。


司法院資訊處製作；財團法人民間司法改革基金會備份。
